【裁判字號】    97,抗,279
【裁判日期】    970328
【裁判案由】    假扣押
【裁判全文】
臺灣高等法院民事裁定                   97年度抗字第279號
抗  告  人
即 債務 人  金泊特國際有限公司
法定代理人  甲○○
相  對  人
即 債權 人  乙○○
代  理  人  余淑杏律師
            羅詩蘋律師
            莊佳樺律師
上列當事人間假扣押事件，抗告人對於中華民國96年12月10日臺
灣臺北地方法院96年度裁全字第14834號裁定，提起抗告，本院
裁定如下：
    主  文
抗告駁回。
抗告費用由抗告人負擔。
    理  由
一、相對人於原法院聲請意旨略以：抗告人對訴外人承沛有限公
    司（下稱承沛公司）負有新台幣（下同）650萬元之債務，
    並開立以華南銀行為付款人、支票號碼JC0000000號、發票
    日為民國94年8月8日、面額450萬元，及支票號碼JC0000000
    號、發票日為94年9月8日、面額200萬元之支票共2紙（下稱
    系爭支票），交付承沛公司之法定代理人即訴外人龔琪淳，
    以清償債務，詎清償期日屆至，抗告人並未清償上開債務。
    嗣承沛公司於96年12月5日將其對抗告人之前揭債權移轉予
    相對人，茲相對人聽聞抗告人有將其財產脫匿處分之消息，
    相對人之債權恐有無法受償，致日後不能執行或甚難執行之
    虞，爰依民事訴訟法第522條、523條之規定，願提供擔保以
    代釋明之不足，請准就抗告人之財產在650萬元之範圍內，
    准予宣告假扣押等語。
二、抗告人抗告意旨略以：相對人所提出之系爭支票係抗告人簽
    發交付予龔琪淳，系爭支票之指定受款人為龔琪淳，且係禁
    止背書轉讓，自不得轉讓與相對人。另抗告人與承沛公司並
    無任何交易往來，彼此間無債權債務關係，承沛公司無任何
    債權得以讓與，相對人無權提出本件請求，難謂相對人已盡
    釋明之責。另相對人就假扣押之原因，僅稱：「聽聞抗告人
    有將其財產隱匿處分之消息」、「債權人之債權恐有無法受
    償之虞」、「恐日後無法強制執行」等語，惟對於抗告人如
    何有假扣押之原因均未釋明。是相對人之聲請，顯與民事訴
    訟法第526條第1、2項規定之要件不符，原裁定竟予准許，
    自有違誤，爰請求廢棄原裁定，駁回相對人假扣押之聲請等
    語。
三、按債權人就金錢請求或得易為金錢請求之請求，欲保全強制
    執行，得聲請假扣押。而請求及假扣押之原因，應釋明之。
    民事訴訟法第522條第1項、第526條第1項分別定有明文。又
    同法第526條第2項修正前原規定：「債權人雖未為前項釋明
    ，如就債務人所應受之損害已供法院所定之擔保者，得命為
    假扣押。」，現已修正為：「前項釋明如有不足，而債權人
    陳明願供擔保或法院認為適當者，法院得定相當之擔保，命
    供擔保後為假執行。」其修正理由為：「依原第2項規定，
    債權人得供擔保以代釋明，惟債權人聲請假扣押，應使法院
    信其請求及假扣押之原因大致為正當，故仍應盡其釋明責任
    。然其釋明如有不足，為補強計，於債權人陳明就債務人可
    能遭受之損害願供擔保並足以補釋明之不足，或於法院認以
    供擔保可補釋明之不足並為適當時，法院均可斟酌情形定相
    當之擔保，命債權人供擔保後為假扣押，爰修正第2項。」
    又所謂假扣押之原因，依同法第523條規定，係指日後有不
    能強制執行或甚難執行之虞或應在外國為強制執行之情形，
    如債務人浪費財產，增加負擔，或就其財產為不利益之處分
    ，將成為無資力之狀態，或將移住遠地、逃匿無蹤、隱匿財
    產等（最高法院19年抗字第232號判例意旨參照）。另「證
    明」與「釋明」在構成法院之心證上程度未盡相同，所謂「
    證明」，乃當事人提出之證據方法，足使法院產生堅強之心
    證，可以完全確信其主張為真實而言，而所謂「釋明」，則
    為當事人提出之證據未能使法院達於確信之程度，僅在使法
    院得薄弱之心證，信其事實上之主張大概為如此者而言，二
    者非性質上之區別，而係分量上之不同。
四、經查：相對人主張之上開事實，業經相對人提出抗告人簽發
    之系爭支票、臺灣票據交換所總所退票理由單（2）、債權
    讓與契約書、財政部台北市國稅局95年度綜合所得稅各類所
    得資料清單、財產歸屬資料清單、公司基本資料查詢（明細
    ）為憑（原審卷第2至3頁，本院卷第17至19頁），並經證人
    即受僱於龔琪淳之丙○○於本院結證稱：「（問：是否曾向
    相對人說過抗告人公司財產之情形？）我沒有說，但龔琪淳
    有向相對人說過，所以相對人應該知道。」、「（問：除了
    聽龔琪淳說過抗告人有將房子過戶給他兒子外，是否另有聽
    說抗告人有脫產之情形？）龔琪淳向我說過有去向抗告人要
    錢，抗告人說沒有房子，如果有東西都不是他的。」等語（
    本院卷第22頁背面），核與龔琪淳提出之聲明書相符，亦有
    該聲明書可按（本院卷第31至32頁）。經核相對人上開之釋
    明，就假扣押之請求及假扣押之原因，均已使本院得薄弱之
    心證，信其事實上之主張大概如此，且相對人就上開之釋明
    雖有不足，惟其既陳明願供擔保，應認足補其釋明之不足，
    則揆諸上揭三之說明，法院自得定相當之擔保，命供擔保後
    准為假扣押。原法院乃定相當之擔保，命相對人供擔保後准
    為假扣押之裁定，依法並無不合。抗告意旨指摘原裁定不當
    ，聲明廢棄，為無理由，應予駁回。
五、據上論結，本件抗告為無理由，爰裁定如主文。
中    華    民    國    97    年     3    月    28    日
                    民事第十二庭
                        審判長法  官  陳駿璧
                              法  官  王麗莉
                              法  官  陳邦豪
正本係照原本作成。
本裁定除以適用法規顯有錯誤為理由，並經本院許可外，不得再
抗告。如提起再抗告，應於收受後10日內委任律師為訴訟代理人
向本院提出再抗告狀。並繳納再抗告費新台幣1000元。
中    華    民    國    97    年     3    月    28    日
                              書記官  李佳樺


司法院資訊處製作；財團法人民間司法改革基金會備份。
